【裁判字號】    95,簡上,34
【裁判日期】    950315
【裁判案由】    傷害等
【裁判全文】
臺灣高雄地方法院刑事判決              95年度簡上字第34號
上  訴  人  臺灣高雄地方法院檢察署檢察官
被      告  乙○○
上列上訴人因被告傷害、毀棄損壞案件，不服中華民國94年11月
25日本院鳳山簡易庭94年度簡字第6486號第一審刑事簡易判決（
聲請簡易判決處刑案號：臺灣高雄地方法院檢察署94年度偵字第
17663 號）提起上訴，本院管轄之第二審合議庭就被告乙○○所
涉傷害罪部分為第二審判決，及就被告所涉毀損罪部分認不得以
簡易判決處刑，改依通常程序為第一審之審理，判決如下：
    主  文
原判決關於毀損部分撤銷。
乙○○被訴毀損部分公訴不受理。
其他上訴駁回。
    事  實
一、乙○○係丙○○之隔壁鄰居，雙方因車庫相鄰有滲水等之糾
    紛而發生口角，乙○○竟基於傷害丙○○身體之犯意，於民
    國94 年6月17日下午3 時30分許，在其位於高雄市○○區○
    ○路335 巷25號之住處，接續先以丙○○所有用以區隔兩戶
    相鄰空間之壓克力板丟擲隔壁鄰居丙○○，使丙○○受有右
    肘及左臂紅腫之傷害，再以摻有煙灰、煙蒂之水杯向丙○○
    身上潑灑，使丙○○受有雙眼急性結膜炎、後頸、顏面、前
    胸刺痛，並疑1 度化學性灼傷之傷害。
二、案經丙○○訴由高雄市政府警察局三民第二分局報告臺灣高
    雄地方法院檢察署檢察官聲請簡易判決處刑。
    理  由
壹、程序方面
    本件被告乙○○於本院準備程序時供稱：伊認為告訴人所言
    不實在，請法院依告訴人所提出之診斷書、照片，綜合判斷
    是否足以證明伊之傷害犯行，其餘無意見等語（見95年1 月
    23日準備程序筆錄），堪認本件被告及檢察官均對本院所提
    示證據之證據能力均不爭執，本院審酌各該證據作成之情況
    ，認為適當，依刑事訴訟法第159 條之5 得作為證據，核先
    敘明。
貳、實體方面
 甲、上訴駁回部分（被告乙○○於94年6 月17日傷害丙○○之
     身體部分）
   一、訊據被告乙○○固坦承於上開時地與告訴人因細故發生
       口角有持摻有煙灰、煙蒂之水杯向丙○○身上潑灑等情
       不諱，惟矢口否認有何傷害犯行，辯稱：伊沒有持壓克
       力板丟擲告訴人，而伊會持摻有煙灰、煙蒂之水杯朝告
       訴人潑灑，也是因為告訴人先向伊潑水所致，伊並沒有
       傷害告訴人之故意云云。惟查：
       (一)上揭傷害犯行，除據被告自承其與告訴人發生口角有
         持上開摻有煙灰、煙蒂之水杯向告訴人身上潑灑等情
         （見94年6 月17日警詢筆錄、95年1 月23日本院準備
         程序筆錄、95年3 月1 日本院審判筆錄）外，並據告
         訴人丙○○於警詢時指稱：被告在上揭時地與伊發生
         口角後，便持用以區隔兩戶相鄰空間之壓克力板往伊
         身上丟擲，伊因閃避不及而受傷，伊便要持數位相機
         照相蒐證，被告竟惱羞成怒拿起含刺激性物質之污水
         向伊臉上潑灑，致伊眼睛受傷等語（見94年6 月29日
         警詢筆錄）在卷。而告訴人主訴被打傷及污水潑灑，
         受有雙眼急性結膜炎、後頸、顏面、前胸刺痛、疑一
         度化學性灼傷，右肘及左臂紅腫之傷害，亦有警卷所
         附案發當日（94年6 月17日）下午3 時56分入急診之
         高雄醫學大學附設中和紀念醫院診斷證明書足憑，並
         有案發當日（94年6 月17日）所拍攝告訴人臉上沾有
         煙灰煙蒂之照片4 張、用以區隔兩戶相鄰空間之壓克
         力板遭丟放在告訴人住處地上之照片1 張（見警卷第
         10、13、22頁）可佐。則衡諸被告於案發當時與告訴
         人既因鄰居相處摩擦而生爭執，被告並自承以摻有煙
         灰煙蒂之水杯向告訴人潑灑，且上開診斷證明書所載
         告訴人受傷之部位均與告訴人指述遭被告潑灑污水之
         臉部，及一般人用以阻擋閃避壓克力面板丟擲之手肘
         、手臂等身體部位相符，是上開告訴人有關被告傷害
         犯行之指述堪以採信。
       (二)至被告雖辯稱：因為告訴人先向伊潑水，伊才反以摻
         有煙灰煙蒂之水杯潑向告訴人云云。然按正當防衛必
         須對於現在不法之侵害始得為之，侵害業已過去，即
         無正當防衛可言。（最高法院30年上字第1040號判例
         參照）。是依被告所述上情，顯係侵害已過去後之報
         復行為，而無主張正當防衛之餘地。
       (三)被告另辯稱：雖然伊潑向告訴人之水杯裡有煙頭，但
         伊不清楚會灼傷告訴人，也不清楚是否真的有潑到人
         云云。然查，被告於本院審理時既已自承：伊有在抽
         煙，也確實有以裝有煙灰煙蒂之水杯向告訴人潑灑等
         情（見本院95年3 月1 日審判筆錄），則其對於煙蒂
         、煙灰乃化學性物質，點燃後之溫度甚高，本即有燙
         傷他人之可能性乙節，自難諉為不知，而其竟仍將裝
         有該等物質之水杯朝告訴人潑灑，是其確有傷害告訴
         人之故意，至為灼然。
       (四)綜上，本案事證明確，被告傷害犯行，洵堪認定。
   二、核被告所為，係犯刑法第277 條第1 項之傷害罪。被告
       出於單一之傷害犯意而接續為以壓克力板丟擲告訴人、
       以裝有煙灰煙蒂之水杯潑灑告訴人之行為，應為實質上
       一罪之接續犯。原判決就被告所涉傷害罪部分，以罪證
       明確，並審酌被告與告訴人係隔壁鄰居關係，未能和睦
       相處，平日積怨已深，而於此次衝突時未經深思熟慮而
       出手傷害，其犯罪動機雖然不可取，但係因一時衝動而
       犯罪，且依據告訴人提出之驗傷診斷書上記載之傷勢，
       應均係輕傷，亦即造成告訴人身體受傷程度尚輕微等一
       切情狀，因而適用刑法第277 條第1 項、第41條第1 項
       ，罰金罰鍰提高標準條例第1 條前段、第2 條之規定，
       量處拘役10日，併諭知易科罰金之折算標準，認事用法
       核無違誤，所處之刑亦屬適當。檢察官循告訴人請求提
       起上訴就此傷害罪部分執以原審量刑過輕為上訴意旨，
       指摘原判決關於此部分不當，為無理由，應予駁回。
 乙、撤銷改判部分（被告乙○○於94年5 月4 日毀損丙○○之
     置物槽部分）
   一、聲請簡易判決處刑意旨略以：被告乙○○與丙○○係鄰
       居關係，雙方因車庫相鄰有滲水等之糾紛而發生口角，
       乙○○竟基於毀損之犯意，於民國94年6 月17日下午3
       時30分許（業經公訴人當庭更正犯罪時間為94年5 月4
       日），持木棍敲毀丙○○所有之置物槽，致不堪使用，
       足生損害於丙○○，因認被告涉有刑法第354 條之毀損
       罪嫌。
   二、按「第354 條之罪，須告訴乃論」，刑法第357 條定有
       明文。次按告訴乃論之罪，告訴人之告訴，須指明所告
       訴之犯罪事實及表示希望訴追之意思始足當之（參照最
       高法院18年上字第798 號判例、52年度台上字第2186號
       、87年度台上字第2379號判決要旨）。又告訴或請求乃
       論之罪，未經告訴者應諭知不受理之判決，刑事訴訟法
       第303條第3款亦有明文。
   三、經查：本件被害人丙○○僅於94年6 月29日警詢時泛稱
       ：要提出毀損告訴等語，至於毀損之時間、地點、物品
       及案發過程均未在94年6 月29日警詢及94年8 月23日偵
       訊中敘明，延至94年11月24日經原審提示警卷第16頁所
       示於94年5 月4 日所拍攝之照片（註記編號），始指
       稱：被告拿木棍敲毀該張照片上所示之置物槽等語（見
       94 年 度簡字第6486號卷第14頁），可見被告於警詢、
       偵查中僅表示希望就毀損部分訴追之意思，卻未指明所
       告訴毀損之犯罪事實，是檢察官聲請簡易判決書載為被
       害人丙○○就被告以木棍毀損置物槽部分已依法提出告
       訴，容有未洽；則此部分犯行既未經合法告訴，揆諸前
       揭說明，自應為不受理判決之諭知。原判決就此部分誤
       為被告有罪之認定，尚有未洽。檢察官就此毀損罪部分
       雖未以此為理由上訴，惟原判決關於毀損部分既有前開
       可議之處，自應由本院將原判決關於毀損部分予以撤銷
       改判，另為不受理之判決。
   四、按檢察官依通常程序起訴，經被告自白犯罪，法院認宜
       以簡易判決處刑者，得不經通常審判程序，逕以簡易決
       處刑；又檢察官聲請以簡易判決處刑之案件，經法院認
       為有第451 條之1 第4 項但書之情形者，應適用通常訴
       訟程序審判之，刑事訴訟法第449 條第2 項、第452 條
       定有明文；且對於簡易判決之上訴，準用刑訴法第3 編
       第1 章及第2 章之規定，管轄第二審之地方法院合議庭
       受理簡易判決上訴案件，應依通常程序審理。其認案件
       有刑訴法第452 條之情形者，應撤銷原判決，逕依通常
       程序為第一審判決，法院辦理刑事訴訟簡易程序案件應
       行注意事項第14項亦有規定。查本案被告因所犯毀損罪
       部分經本院為不受理判決之諭知，致被告所犯之罪不合
       刑事訴訟法第449 條所定得以簡易判決處刑之案件，而
       有刑事訴訟法第451 條之1 第4 項但書第3 款之情形，
       依前揭法律規定，原審乃屬誤用簡易處刑程序，應由本
       院合議庭逕依通常程序審理後，而為第一審之判決，檢
       察官或被告如不服本判決，仍得於法定上訴期間內，向
       管轄之第二審法院提起上訴，附此敘明。
據上論斷，應依刑事訴訟法第455 條之1 第1 項、第3 項、第45
2 條、第451 條之1 第4 項第3款、第369 條第1 項前段、第364
條、第368 條、第303 條第3 款，判決如主文。
本案經檢察官甲○○到庭執行職務。
中    華    民    國    95    年    3     月    15    日
                  刑事第三庭   審判長法  官  張意聰
                                     法  官  錢衍蓁
                                     法  官  郭瓊徽
以上正本證明與原本無異。
被告乙○○被訴毀損部分，檢察官如不服本判決，應於判決送達
後10日內，向本院提出上訴狀。
被告乙○○被訴傷害部分，不得上訴。
中    華    民    國    95    年    3     月    16    日
                                     書記官  陳瓊芳
中華民國刑法第277條
  (普通傷害罪)
  傷害人之身體或健康者，處3 年以下有期徒刑、拘役或1 千元
  以下罰金。


司法院資訊處製作；財團法人民間司法改革基金會備份。
